臺灣高等法院臺南分院民事裁定
109年度重抗字第31號
抗  告  人  王加安  
上列抗告人因與相對人有限責任臺南第三信用合作社等2人間請
求第三人異議之訴事件，對於中華民國109年5月18日臺灣臺南地
方法院所為裁定（109年度補字第372號）提起抗告，本院裁定如
下：
    主  文
原裁定關於核定訴訟標的價額部分廢棄。
本件訴訟標的價額及金額核定為新台幣壹仟肆佰伍拾玖萬陸仟元
。
抗告費用由抗告人負擔。
    理  由
一、按訴訟標的之價額，由法院核定；核定訴訟標的之價額，以
    起訴時之交易價額為準；無交易價額者，以原告就訴訟標的
    所有之利益為準。以一訴主張數項標的者，其價額合併計算
    之。但所主張之數項標的互相競合或應為選擇者，其訴訟標
    的價額，應依其中價額最高者定之。民事訴訟法第77條之1
    第1項、第2項及第77條之2第1項分別定有明文。又訴訟標的
    之價額，乃法院應依職權調查核定之事項，不受當事人主張
    之拘束（最高法院99年度台抗字第345號裁定意旨參照）。
    次按第三人異議之訴之訴訟標的為該第三人之異議權，法院
    核定此訴訟標的之價額，應以該第三人本於此項異議權，請
    求排除強制執行所得受之利益數額為核定基準，亦即應以訴
    訟標的物之價值與執行名義所載債權額較低者為準（最高法
    院108年度台抗字第50號裁定參照）。復按先買權為財產之
    一種，其因此涉訟自應就其爭買之標的物價額計算審判費用
    （司法院院字第624號解釋意旨參照）。
二、本件抗告人於原法院提起第三人異議之訴，聲明請求：確認
    ㈠抗告人就原法院107年度司執字第79385號強制執行事件（
    下稱系爭執行事件）中之執行標的物，即拍賣公告建物標示
    編號1所列：「建號00000號，坐落：○○市○區○○段000地號土
    地上（下稱系爭土地），即門牌：○○市○區○○路○段00號建物
    中之一層未保存登記增建物（下稱系爭建物），面積約30平
    方公尺（以實測為準）」之所有權關係存在。㈡系爭執行事
    件，就系爭建物之執行程序應予撤銷。㈢確認抗告人就系爭
    執行事件中之執行標的物，即系爭土地，權利範圍全部，有
    優先購買權關係存在。㈣相對人等應給付抗告人新臺幣（下
    同）100萬元，暨自起訴狀繕本送達翌日起至清償日止，按
    年息百分之五計算之利息。核上開聲明㈠、㈡部分有互相競合
    關係，其訴訟標的價額應以系爭建物價額定之。系爭建物經
    原法院執行處委託展誠不動產估價師事 務所鑑定結果，每
    平方公尺3萬元，系爭建物經第三次拍賣 之價格為原核定底
    價之64%，系爭建物核定單價為每平方公尺1萬9200元，抗告
    人主張系爭建物面積約為30平方公尺，其價額核定為57萬60
    00元；上開㈢項聲明部分，應以系爭土地拍定價格1302萬元
    定之；上開㈣項聲明部分，其訴訟標的金額為100萬元。又上
    開三者並無主從競合或選擇關係，應合併計算其訴訟標的價
    、金額為1459萬6000元（計算式：576,000＋13,020,000＋1,0
    00,000＝14,596,000）。依首揭說明，本件訴訟標的價、金
    額應以1459萬6000元定之，原裁定訴訟標的價、金額核定為
    1181萬6000元，尚有違誤。抗告意旨指摘本件訴訟標的價額
    應以土地拍定價額為計算基礎，而非將建物及土地之拍定價
    額合併計算云云，雖與本院上開計算不符，但訴訟標的價、
    金額之核定為法院之職權事項（按無不利益變更禁止原則之
    適用），原裁定之核定既有不當，仍應由本院予以廢棄，並
    裁定如主文第二項所示。又原裁定關於核定訴訟標的價、金
    額部分既經廢棄，則原裁定關於命補繳裁判費部分即失所附
    麗，應俟訴訟標的價、金額核定確定後，重新命抗告人補繳
    ，附此敘明。
三、據上論結，本件抗告為有理由，爰裁定如主文。
中　　華　　民　　國　　109 　年　　10　　月　　27　　日
                  民事第六庭    審判長法  官  吳上康

                                      法  官  王浦傑

                                      法  官  張季芬
上為正本係照原本作成。
本裁定除以適用法規顯有錯誤為理由外，不得再抗告。如提再抗
告，應於收受送達後十日內向本院提出再抗告狀（須附繕本），
並繳納再抗告費新台幣一千元。
提起再抗告應委任律師或具有律師資格之人之委任狀；委任有律
師資格者，另應附具律師資格證書及釋明委任人與受任人有民事
訴訟法第466條之1第1項但書或第2項所定關係之釋明文書影本。
 
中　　華　　民　　國　 109　　年　　10　　月　　28　　日

                                      書記官  蘇玟心
【附註】
民事訴訟法第495條之1第2項準用同法第466條之1第1、2項規定
：
⑴對於第二審判決上訴，上訴人應委任律師為訴訟代理人。但上
  訴人或其法定代理人具有律師資格者，不在此限。
⑵上訴人之配偶、三親等內之血親、二親等內之姻親，或上訴人
  為法人、中央或地方機關時，其所屬專任人員具有律師資格並
  經法院認為適當者，亦得為第三審訴訟代理人。
民事訴訟法第466條之2第1項：
上訴人無資力委任訴訟代理人者，得依訴訟救助之規定，聲請第
三審法院為之選任律師為其訴訟代理人。